臺灣新北地方法院刑事裁定
                                 111年度單禁沒字第1160號
聲  請  人  臺灣新北地方檢察署檢察官
被      告  林章倫



上列聲請人因被告違反毒品危害防制條例案件（111年度戒毒偵
字第91號），聲請宣告沒收違禁物（111年度聲沒字第1035號）
，本院裁定如下：
    主  文
扣案如附表編號2、3所示之毒品併同難以完全析離之包裝袋肆只
，均沒收銷燬。
其餘聲請駁回。
    理  由
一、聲請意旨略以：被告林章倫涉嫌違反毒品危害防制條例案件
    ，業經臺灣新北地方檢察署（下稱新北地檢署）檢察官於民
    國111年7月15日以111年度戒毒偵字第91號為不起訴處分確
    定，查獲之第一級毒品海洛因2包、第二級毒品甲基安非他
    命3包（詳如法務部調查局濫用藥物實驗室110年4月19日、1
    10年9月27日鑑定書及衛生福利部草屯療養院鑑驗書），爰
    依法聲請宣告沒收銷燬之等語。
二、准予沒收銷燬部分（即附表編號2、3部分）：
  ㈠按違禁物，不問屬於犯罪行為人與否，沒收之；違禁物或專
    科沒收之物得單獨宣告沒收，刑法第38條第1項、第40條第2
    項分別定有明文。而海洛因、甲基安非他命分別經毒品危害
    防制條例第2條第2項第1款、第2款列為第一級毒品、第二級
    毒品，並禁止製造、運輸、販賣、施用、持有，且查獲之第
    一級毒品、第二級毒品，依同條例第18條第1項前段規定，
    不問屬於犯罪行為人與否，應予沒收銷燬，自屬違禁物而得
    單獨宣告沒收。
　㈡經查，被告前因涉犯施用第一、二級毒品案件，經依本院110
    年度毒聲字第1078號裁定送觀察、勒戒後，認有繼續施用毒
    品之傾向，復經本院以110年度毒聲字第2469號裁定令入戒
    治處所施以強制戒治，嗣經被告提起抗告，由臺灣高等法院
    以110年度毒抗字第1732號裁定抗告駁回而確定，執行後認
    無繼續強制戒治之必要，由新北地檢署檢察官以111年度戒
    毒偵字第91號為不起訴處分確定等情，有上開裁定及不起訴
    處分書附卷可稽。而被告於110年3月3日為警查扣如附表編
    號2所示之晶體3包（淨重合計0.453公克，驗餘淨重合計0.4
    177公克）及110年8月18日為警查扣如附表編號3所示之碎塊
    狀檢品1包（淨重3.87公克，驗餘淨重3.81公克），經分別
    送驗結果，各檢出含有第二級毒品甲基安非他命（晶體3包
    部分）、第一級毒品海洛因（碎塊狀檢品1包部分）成分，
    有本院搜索票、臺中市政府警察局第四分局搜索扣押筆錄暨
    扣押物品目錄表、宜蘭縣政府警察局搜索扣押筆錄暨扣押物
    品目錄表、衛生福利部草屯療養院110年3月24日、110年4月
    19日鑑驗書、法務部調查局濫用藥物實驗室110年9月27日調
    科壹字第11023010560號鑑定書及扣案物照片等存卷可參，
    足認扣案如附表編號2、3所示物品確實分別為毒品危害防制
    條例第2條第2項第2款、第1款所列之第二級毒品甲基安非他
    命及第一級毒品海洛因，均屬違禁物無訛，應依毒品危害防
    制條例第18條第1項前段之規定，不問屬於犯人與否，沒收
    銷燬之。另包裝上開第一級毒品海洛因之外包裝袋1個及第
    二級毒品甲基安非他命之外包裝袋3個，因其上殘留之毒品
    均難以析離，且無析離之實益與必要，均應視同毒品，併予
    沒收銷燬之；又送驗用罄之毒品因業已滅失，爰不另宣告沒
    收銷燬，附此敘明。
三、聲請駁回部分（即附表編號1部分）：   
  ㈠按所謂高度行為吸收低度行為乃係基於法益侵害之觀點，認
    為當高度行為之不法內涵足以涵蓋低度行為時，方得論以吸
    收犯。98年5月20日修正之毒品危害防制條例既將同屬持有
    毒品行為之處罰依數量多寡而分別以觀，顯見立法乃係有意
    以持有毒品數量作為評價持有毒品行為不法內涵高低之標準
    ，並據此修訂持有毒品罪之法定刑，俾使有所區隔。因此吾
    人應可推知當行為人持有毒品數量達法定標準以上者，由於
    此舉相較於僅持有少量毒品之不法內涵較高、法定刑亦隨之
    顯著提升，縱令行為人係為供個人施用而一次購入，由於該
    等行為不法內涵非原本施用毒品行為所得涵蓋，自不得拘泥
    於以往施用行為吸收持有行為之既定見解，應本諸行為不法
    內涵高低行為判斷標準，改認持有法定數量以上毒品之行為
    屬高度行為而得吸收施用毒品行為，或逕認施用毒品之輕行
    為當為持有超過法定數量毒品之重行為所吸收，方屬允當；
    另針對行為人初次施用毒品且同時持有超過法定數量毒品之
    情形，由於觀察勒戒、強制戒治性質上均屬保安處分，與刑
    事處罰未可一概而論；再依吸收犯之理論架構，受吸收之罪
    僅係罪質（或不法內涵）應為他罪所吸收而不予論罪，並非
    不罰。故於行為人初次施用毒品且同時持有超過法定數量毒
    品之情形，此時由於持有毒品行為已不得逕由施用毒品行為
    所吸收，故法院除應就其所為論以持有法定數量以上毒品罪
    外，另應就施用毒品犯行部分裁定令入勒戒處所施以觀察勒
    戒，二者在處理上並不生任何衝突，更無違反一事不二罰原
    則之慮，有臺灣高等法院暨所屬法院98年法律座談會刑事類
    提案第15號研討結果參照。
　㈡經查，被告於110年3月3日為警查扣如附表編號1所示之碎塊
    狀檢品1包，經送驗結果，固檢出含有第一級毒品海洛因成
    分，惟其純質淨重為17.22公克，已達10公克以上，有本院
    搜索票、臺中市政府警察局第四分局搜索扣押筆錄暨扣押物
    品目錄表、法務部調查局濫用藥物實驗室110年4月19日調科
    壹字第11023004120號鑑定書及扣案物照片等在卷可佐，揆
    諸上述說明，被告於上揭時、地為警查獲持有第一級毒品海
    洛因（驗餘淨重22.84公克，純質淨重17.22公克），是否另
    涉犯毒品危害防制條例第11條第3項持有第一級毒品純質淨
    重10公克以上之罪嫌？應由檢察官另為適法之處理，在該案
    件尚未偵查終結前，扣案如附表編號1所示之海洛因乃屬重
    要之證物，不宜率予宣告沒收銷燬之，故此部分聲請為無理
    由，應予駁回。
四、依刑事訴訟法第455條之36第1項前段、第2項，毒品危害防
    制條例第18條第1項前段，刑法第40條第2項，裁定如主文。
中　　華　　民　　國　　111 　年　　9 　　月　　26　　日
                  刑事第十二庭    法  官  陳正偉
以上正本證明與原本無異。
如不服本裁定應於送達後5日內向本院提出抗告狀。
                                  書記官  張馨尹
中　　華　　民　　國　　111 　年　　9 　　月　　27　　日
附表：
編號 新北地檢署偵查案號 扣案物 毒品鑑定書 1 110年度毒偵緝字第957號、110年度毒偵字第1620號 碎塊狀檢品1包（淨重22.91公克，驗餘淨重22.84公克，純度75.17％，純質淨重17.22公克） 法務部調查局濫用藥物實驗室110年4月19日調科壹字第11023004120號鑑定書 2 同上 晶體3包（淨重合計0.453公克，驗餘淨重合計0.4177公克） 衛生福利部草屯療養院110年3月24日、110年4月19日鑑驗書 3 110年度毒偵緝字第959號、110年度毒偵字第6251號 碎塊狀檢品1包（淨重3.87公克，驗餘淨重3.81公克，純度88.94％，純質淨重3.44公克） 法務部調查局濫用藥物實驗室110年9月27日調科壹字第11023010560號鑑定書